【裁判字號】    98,交訴,7
【裁判日期】    980327
【裁判案由】    公共危險等
【裁判全文】
臺灣高雄地方法院刑事判決               98年度交訴字第7號
公  訴  人  臺灣高雄地方法院檢察署檢察官
被      告  甲○○
上列被告因公共危險等案件，經檢察官提起公訴（96年度偵字第
24050 號），本院判決如下：
    主  文
甲○○犯過失傷害罪，處拘役肆拾日，如易科罰金，以新臺幣壹
仟元折算壹日；又犯肇事致人傷害逃逸罪，處有期徒刑陸月，如
易科罰金，以新臺幣壹仟元折算壹日。緩刑參年。
    事  實
一、甲○○於民國96年4 月27日晚上8 時許，騎乘車牌號碼XSQ-
    129 號重型機車，沿高雄市前鎮區○○○路由南往北方向之
    慢車道逆向行駛，於途經中華三路41之11號前時，適有乙○
    ○騎乘車牌號碼H8L-780 號重型機車沿上揭路段由南往北方
    向亦行駛至上址，甲○○本應注意車輛行駛時，駕駛人應注
    意車前狀況，並隨時採取必要之安全措施，且駕駛人駕駛汽
    車，應遵守道路交通標誌、標線、號誌之指示，在遵行車道
    內行駛，不得逆向行駛，而依當時天候、路況、光線良好，
    並無不能注意之情事，竟仍貪圖方便，而疏未注意車前狀況
    ，並貿然逆向行駛，因而煞車閃避不及，致其所騎乘之機車
    車頭左側手把與乙○○所騎乘機車之車頭左側手把及後照鏡
    相互碰撞，乙○○因而人車倒地滑行，並受有楔狀骨骨折、
    足挫傷、右上臂擦傷、右髖部挫擦傷等傷害。詎甲○○騎乘
    機車肇事後，明知乙○○受傷倒地，竟未留在現場處理，亦
    未報警將上開傷者送醫救治，而繼續駕車逃逸，嗣經員警循
    線追查後，始悉上情。
二、案經乙○○訴由高雄市政府警察局前鎮分局報告臺灣高雄地
    方法院檢察署檢察官偵查起訴。
    理  由
壹、程序部分（證據能力之審查）：
一、按被告以外之人於審判外之言詞或書面陳述，除法律有規定
    者外，不得作為證據，刑事訴訟法第159 條第1 項亦定有明
    文。查本件證人即告訴人乙○○於警詢及檢察事務官詢問時
    之供述，具有被告以外之人審判外陳述之性質，屬傳聞證據
    ，經本院依法提示予以調查，被告甲○○對此表示無證據能
    力（見本院審交訴卷第72頁背面），而經本院質諸證人乙○
    ○上開證述內容，與其於本院審理時到庭證述之內容大致相
    符，與刑事訴訟法第159 條之2 規定「與審判中不符」之要
    件不符，是依上開規定，自不得作為本案之證據。
二、次按被告以外之人於審判外之陳述，雖不符刑事訴訟法第15
    9 條之1 至第159 條之4 之規定，而經當事人於審判程序同
    意作為證據，法院審酌該言詞陳述或書面陳述作成時之情況
    ，認為適當者，亦得為證據；當事人、代理人或辯護人於法
    院調查證據時，知有第159 第1 項不得為證據之情形，而未
    於言詞辯論終結前聲明異議者，視為有前項之同意，刑事訴
    訟法第159 條之5 定有明文。本件除上開特別具證據能力之
    傳聞證據外，其餘所援引之以下各項證據（詳後述），固有
    部分屬傳聞證據，然公訴人、被告於本院調查證據時，均知
    有前開第159 第1 項不得為證據之情形，且於言詞辯論終結
    前，均表示同意做為證據使用（見本院審交訴卷第72頁背面
    ），本院審酌該等證據作成時之狀況，並無違法取證之情事
    ，且無不宜作為證據之情形，依前開說明，爰認均有證據能
    力，合先敘明。
貳、實體部分：
一、訊據被告甲○○固不否認於上開時間騎乘車牌號碼XSQ-129
    號重型機車在上開地點逆向行駛之事實，為矢口否認有何過
    失傷害及肇事逃逸犯行，辯稱：伊並沒有與告訴人乙○○發
    生擦撞，當時也沒有看到有機車騎士在路上摔倒的情形云云
    。經查：
  (一)過失傷害部分：
  1.被告甲○○上揭肇事致人之事實，業據證人即告訴人乙○○
    於本院審理時指訴：因為被告逆向行駛，被告的車頭撞到我
    的後照鏡，被告沒有跌倒，我要去追被告，被告已經逃掉了
    ，被告有停下來看，車禍當天是丙○○、李蘭珍記下撞傷我
    的人，第一次被告撞到我的時候，我的腳斷了，當時已經有
    人記得完整的車號，後來我在那裡休息等交通警察過來，我
    有看到被告騎到檳榔攤，因為我受傷沒有辦法去抓被告，我
    記下的車號與顏色，與第一次看到的一樣，我也不知道被告
    第二次為何又回到案發現場，被告於案發後10幾分鐘，只是
    騎車過去而已，沒有與我交談，從被告的安全帽、穿著，均
    與撞傷我的人一樣，且現場的人也很確定是被告撞傷我等語
    （見本院卷第26頁），告訴人乙○○就其目睹被告逆向行駛
    之情形、與被告撞擊之位置、目擊證人之姓名、被告之安全
    帽、穿著及被告於案發後10於分鐘又返回肇事地點等事實均
    能詳細描述，苟非真有其事，告訴人焉能就案發當時之情形
    為如此詳盡之描述？可知其所述應非虛構。再參以被告亦於
    警詢、偵查及本院審理時均坦承於案發時、地騎乘機車逆向
    行駛之事實不諱，而證人即現場目擊證人李蘭珍於偵查中亦
    證稱：96年4 月27日中山三路車禍時我有在現場，我看到被
    告逆向行駛，被害人有摔倒，被告就騎車騎走了等語屬實（
    見偵卷第84頁），益徵告訴人上開供述並非虛構，確係被告
    甲○○於上開時、地騎乘機車逆向行駛，導致告訴人受有傷
    害甚明。此外，並有道路交通事故現場圖、道路交通事故調
    查報告表(一)、(二)、交通事故談話紀錄表、交通事故照片黏貼
    紀錄表各1 份、高雄市立聯合診斷書1 張附卷可稽。至被告
    雖抗辯：伊案發當時並未看到告訴人，沒有與告訴人發生擦
    撞，當時也沒有看到有機車騎士在路上摔倒的情形云云（見
    警卷第2 頁，偵卷第40、84頁，本院審交訴卷第70頁反面）
    ，然查，被告上開辯詞與本院上開調查證據結果相左，已非
    足採，且本院質諸被告另於偵查中供稱：我知道告訴人為何
    會自己摔倒，當時沒有很多車，道路也沒有很滑，我想當時
    告訴人要閃我吧云云（見偵卷第40頁），於本院準備程序時
    則又供稱：因為被害人在我後面，我也沒有看到他受傷云云
    （見本院審交訴卷第44頁），復於本院審判程序中供稱：我
    在騎車有向前行駛，有1 台從前面衝過來，我是聽到有聲音
    才停下來，我沒有撞到他，我才繼續走，我聽到後面約30公
    尺有碰一聲，我沒有停下來，我沒有回頭看云云（見本院卷
    第31頁），就於是案發之前有無看到告訴人及是否知悉告訴
    人倒地等關於本案重要之供述，前後不一，互為矛盾，顯見
    被告上開辯詞係屬臨訟撰詞，不足採信。
  2.按駕駛人駕駛汽車，應遵守道路交通標誌、標線、號誌之指
    示；汽車行駛時，駕駛人應注意車前狀況及兩車併行之間隔
    ，並隨時採取必要之安全措施，道路交通安全規則第91 條
    前段、第94條第3 項分別定有明文。而據本院依卷附之交通
    事故照片黏貼紀錄表所示（見警卷第15頁下方照片），案發
    地點之中華三路慢車道僅有數公尺寬，在本案之情形下，被
    告騎乘機車逆向行駛，朝告訴人方向而來，在其所行駛車道
    距離不寬之情形下，應該可以輕易看到告訴人，而本次事故
    發生時天候晴、光線充足、路面無缺陷、視距無障礙，有交
    通事故調查報告表(一)、(二)各1 紙附卷可稽，且被告當時又無
    不能注意之情事，而依本院上開調查證據結果及被告自承逆
    向行駛等情，顯示被告當時不僅逆向行駛，且在可以輕易看
    到告訴人之情形下，仍未能注意車前狀況，因而於上開地點
    口擦撞告訴人之車，其駕駛行為確有過失無疑。又本件告訴
    人乙○○因本件車禍倒地，因而受有楔狀骨骨折、足挫傷、
    右上臂擦傷、右髖部挫擦傷等傷害，有高雄市立聯合醫院診
    斷書1 張附卷可稽（見警卷第6 頁），足認被告之過失犯行
    與告訴人之傷害結果間確具有相當之因果關係。
  (二)肇事逃逸部分：
  1.對於被告甲○○於肇事後未留在現場對受傷倒地之告訴人乙
    ○○施以救護，隨即逃逸之事實，業據告訴人乙○○於本院
    審理時指訴明確，核與證人即即現場目擊證人李蘭珍於偵查
    中證稱：96年4 月27日中山三路車禍時我有在現場，我看到
    被告逆向行駛，被害人有摔倒，被告就騎車騎走了等語相符
    （見偵卷第84頁），且被告對於其未留在肇事現場之事實亦
    不爭執，應堪信為真實。
  2.至被告雖辯稱：伊並沒有與告訴人乙○○發生擦撞，當時也
    沒有看到有機車騎士在路上摔倒的情形云云。然查，本件確
    係被告甲○○於上開時、地騎乘機車逆向行駛，且未注意車
    前狀況，而導致與告訴人之機車發生碰撞，告訴人因而受有
    傷害，已如上述，則本件既係被告與告訴人發生碰撞，被告
    豈有不知告訴人可能因而倒地受傷之理？且佐以被告於本院
    審理中亦供稱：我聽到後面約30公尺有碰一聲，我沒有停下
    來，我沒有回頭看云云（見本院卷第31頁），亦可得知被告
    於案發當時確已知悉自己肇事，且可能因而導致告訴人受傷
    之事實，然其仍於肇事後繼續騎乘機車離開車禍現場，而未
    對告訴人施以及時之救護，亦未向警方報案，已堪認其肇事
    後逃逸之犯行。
  (三)綜上所述，本案事證業臻明確，被告過失傷害及肇事逃逸犯
    行均洵堪認定，其前開辯詞，無非畏罪卸責之詞，不足採信
    ，應依法論科。
二、核被告甲○○所為，係犯刑法第284 條第1 項前段之過失傷
    害罪及同法第185 條之4 之肇事逃逸罪。被告上開過失傷害
    及肇事逃逸犯行間，犯意各別，罪名互殊，應分論併罰。爰
    審酌被告騎乘機車時竟未遵守道路交通標誌、標線、號誌之
    指示，而逆向行駛，且又疏未注意車前狀況，過失撞擊告訴
    人致傷倒地，已有可責之處，竟又未於肇事後下車救助傷者
    ，反而駕車逃逸，告訴人並因本件車禍而受有楔狀骨骨折、
    足挫傷、右上臂擦傷、右髖部挫擦傷等傷害，有高雄市立聯
    合醫院診斷書1 張附卷可稽（見警卷第6 頁），顯見被告惡
    性非淺，復衡諸被告犯後非但飾詞否認犯行，犯後態度不佳
    ，然已經與告訴人達成和解，有和解書1 紙在卷可稽，稍見
    悔意等一切情狀，分別量處如主文所示之刑，並均諭知易科
    罰金之折算標準，以資儆懲。
三、另查，被告甲○○前未曾受任何刑之宣告，素行良好，有臺
    灣高等法院被告前案紀錄表1 紙可稽，其因過失而犯本案，
    導致告訴人乙○○受有傷害，而於本院審理時業已相互達成
    調解，並給付賠償金，有本院98年3 月13日審判筆錄及和解
    書各1 份在卷可憑，顯見被告之悔意，茲念其僅因一時不慎
    ，致罹刑典，其經此偵、審教訓後，應知所警惕，信無再犯
    之虞。再刑罰固屬國家對於犯罪之人，以剝奪法益之手段，
    所加之刑法之制裁，惟其積極目的，則在預防犯人之再犯，
    故對於初犯，惡性未深，天良未泯者，若因偶然觸法，即置
    諸刑獄自非刑罰之目的，是本院斟酌再三，認所宣告之刑以
    暫不執行為適當，爰依刑法第74條第1 項第1 款之規定，宣
    告緩刑3 年，以啟自新。
據上論斷，應依刑事訴訟法第299 條第1 項前段，刑法第284 條
第1 項前段、第185 條之4 、第41條第1 項前段、第51條第10款
、第74條第1 項第1 款，刑法施行法第1 條之1 ，判決如主文。
本案經檢察官丁○○到庭執行職務。
中    華    民    國    98    年    3     月    27    日
                      刑事第五庭審判長法  官 廖建瑜
                                      法  官 林裕凱
                                      法  官 陳盈吉
以上正本證明與原本無異。
如不服本判決，應於判決送達後10日內，向本院提出上訴狀。
中    華    民    國    98    年    3     月    30    日
                                      書記官  陳展榮
附錄本判決論罪科刑法條：
刑法第284條第1項：
因過失傷害人者，處6 月年以下有期徒刑、拘役或500 元以下罰
金，致重傷者，處1 年以下有期徒刑、拘役或500 千元以下罰金
。
刑法第185條之4：
駕駛動力交通工具肇事，致人死傷而逃逸者，處6 月以上5 年以
下有期徒刑。


司法院資訊處製作；財團法人民間司法改革基金會備份。
